【裁判字號】    98,簡上,105
【裁判日期】    980422
【裁判案由】    毀棄損害
【裁判全文】
臺灣臺北地方法院刑事判決             98年度簡上字第105號
上  訴  人
即  被  告  甲○○
上列上訴人因毀損案件，不服本院98年度簡字第260號中華民國
98年2月3日第一審判決（聲請簡易判決處刑案號：97年度偵字第
7498號），提起上訴，本院管轄之第二審合議庭判決如下：
    主  文
原判決撤銷。
甲○○損壞他人如附表所示之物品，足以生損害於他人，處罰金
新臺幣參仟元，如易服勞役，以新臺幣壹仟元折算壹日。
    犯罪事實
一、甲○○與乙○○為二親等之兄弟關係，因甲○○欲將其所有
    之臺北市中山區○○○路66巷19號2樓出租他人，而發現無
    水可用，遂於民國97年11月7日通知水電工程處理人員丙○○至該址接水使用，丙○○於連接水管完畢，而與甲○○一
    同至該幢大樓頂樓欲將抽水馬達打開使用之際，甲○○竟與
    居住於同大樓17號4樓之乙○○發生爭執，甲○○因心生不
    滿，竟基於毀損之犯意，於準備將抽水馬達打開之際，藉機
    進入上址頂樓加蓋鐵皮屋外之通道，並以腳踢方式將如附表
    所示，為乙○○所有原用以放置盆栽植物之物品損壞，而使
    如附表所示之物品失其原本用以放置盆栽植物作為觀賞、儲
    水之效用，足以生損害於乙○○。
二、案經乙○○訴由臺灣臺北地方法院檢察署檢察官偵查後聲請
    簡易判決處刑。
    理  由
一、按被告以外之人於偵查中向檢察官所為陳述，除顯有不可信
    之情況者外，得為證據，刑事訴訟法第159條之1第2項定有
    明文。本件證人丙○○於檢察官偵查中以證人身份向檢察官
    所為之證述，業經具結，並於本院審理時經傳喚到庭具結證
    述，證人丙○○復未提及檢察官在偵查時有不法取供之情形
    ，亦無顯不可信之情況，依上說明，證人丙○○於偵查中之
    證言自具有證據能力。
二、訊據被告甲○○矢口否認有何毀損犯行，辯稱：伊沒有踢破
    別人的東西，伊只是踢破自己的花盆云云。惟查：
    (一)按認定犯罪事實所憑之證據，並不以直接證據為限，即綜
      合各種間接證據，本於推理作用，為認定犯罪事實之基礎
      ，如無違背一般經驗法則，尚非法所不許（最高法院44年
      台上字第702號判例意旨參照）。經查，證人丙○○於檢
      察官偵查時具結證稱：被告甲○○上去有用腳踢盆栽，但
      是否這些我不確定，因為甲○○說乙○○不給他用水。他
      踢破幾個我不確定，我有叫甲○○不要踢，因為時間太久
      ，不確定是否這幾盆，乙○○當時沒有到頂樓，甲○○的
      太太沒有上去等語（見97年度偵字第7498號卷第19頁）；
      又於本院審理時具結證稱：「（問：當天甲○○有無和你
      一起上去頂樓？）有，是一起上去。」、「... 但我有聽
      到聲音，好像是瓷器物品掉下來撞擊地面的聲音。」、「
      （問：你於地檢署97年5月7日說甲○○上去有用腳踢盆栽
      ，這是事實嗎？）應該沒有，我只是聽到聲音而已，我沒
      有什麼印象看到他有用腳踢盆栽。」、「（問：筆錄又記
      載你有要甲○○不要踢，是否屬實？）應該是有。」、「
      （問：你既然說應該是要甲○○不要踢，是否是因甲○○
      有用腳踢盆栽，所以你才跟甲○○這樣說？）應該是，但
      時間久了，所以我現在無法確定」等語綦詳（見本院卷第
      19至20頁），是被告於97年11月7日確於臺北市中山區○○○路66巷17號4樓大樓頂樓，以腳踢方式破壞盆栽等情
      ，已可認定。
    (二)又證人即告訴人乙○○於本院審理時證稱，「（問：17號
      與19號是相鄰之房屋？）是同一樓梯上去之兩邊房屋。」
      、「（問：17與19號之樓梯上至4樓要去頂樓，格局是如
      何？）當時我們只有蓋到4樓，頂樓是我後來加蓋之違建
      ，17號4樓與19號4樓都是我的，兩邊都有加蓋頂樓，加蓋
      部分是鐵皮屋，水塔是位於鐵皮屋之上方。」、「從鐵皮
      屋要去屋頂要從一個小小的窗，打開窗是樓梯之屋頂是壹
      個平台，出入很方便，且我每日都要上樓去澆水。」、「
      我的盆栽很多，我剛所說窗進去有壹個平台，平台上面有
      花盆，屋頂上也有花盆。」、「（問：甲○○與丙○○從
      頂樓下來後，你有無上去頂樓查看？）有。」、「我看到
      亂七八糟的情況，所以我就照了很多的照片。」、「（問
      ：你當時有無統計你的盆栽被破壞幾個？）算起來很多，
      我只是將比較大的盆栽統計拍照。」等語明確（見本院卷
      第21頁背面至22頁），並提出如附表所示物品遭損壞之照
      片共10張為據（見97年度他字第577號卷第9至10頁、同上
      偵字卷第4至6頁），而細究照片所示如附表物品之損壞情
      況，其中如附表1至4之花盆皆已完全碎裂，而失去其置放
      植物盆栽及供觀賞之效用，另如附表5所示之塑膠圓形花
      盆3個亦有外緣破裂情狀，亦失去其完整性而無從保持觀
      賞及水土不至流失功能，又如附表6所示花盆底盤亦已碎
      裂，顯已失去其蓄涵泥水之功能，是被告損壞證人乙○○
      所有如附表所示物品，而使該等物品失其效用等情，亦可
      認定。
    (三)被告雖以前詞置辯，然則被告自承並未實際居住於臺北市
      中山區○○○路66巷19號2樓之戶籍地，並於偵查時曾表
      示是告訴人用盆栽擋住水塔，伊用腳踢開等語不諱（見同
      上他字卷第16頁），參以證人丙○○於審理時證稱，被告
      並未實際居住上址（見本院卷第21頁），另乙○○亦證稱
      ，被告應該是74年間搬離上址，其間亦未曾搬回該址居住
      ，只有出租他人，頂樓加蓋之鐵皮屋是伊在68年增建，並
      於84年至85年間翻修，翻修時被告並未居住上址等語（見
      本院卷第23頁背面至24頁），則被告既未實際居住於上址
      多年，又豈有可能將其所有盆栽放置於上址經翻修過之屋
      頂處達20餘年之久，況被告果若有放置白色盆栽於上址屋
      頂，除與證人乙○○所提出如附表所示遭損壞之物品顏色
      不符外，且衡之常情，該盆栽為被告所有之物，被告僅為
      協助水電工人開啟抽水馬達，大可將其所有之盆栽移往他
      處放置即可，又何需以腳踢方式破壞，而致證人丙○○認
      有出言制止之必要，足認被告並非損壞其本人所有物品，
      而確有毀損告訴人所有如附表所示物品之行為，被告否認
      犯行，係事後卸責之詞，委難採信。
    (四)綜上，本件事證甚為明確，被告上開毀損犯行洵堪認定，
      應依法論科。
三、核被告所為，係犯刑法第354條之毀損他人物品罪。其基於
    單一毀損之犯意，於同一時、地，以相同之方法，接續毀損
    如附表所示物品，為接續犯，僅成立一個毀損罪。原審認被
    告犯行明確，並審酌被告所損壞之盆栽容器6個價值尚屬輕
    微，予以論罪科刑，固非無見。惟有罪之判決書，須將認定
    之犯罪事實詳記於事實欄，然後於理由內逐一說明其憑以認
    定之證據，使事實與理由兩相一致，方為合法。原判決事實
    係引用檢察官簡易判決處刑書之記載，並依據告訴人之證述
    及所提出之照片數張，因認被告係損壞告訴人乙○○所有之
    6 個盆栽容器，固非無據，然則，本件被告所損壞之物品，
    除如附表1至2、附表4至5所示共6個花盆容器外，尚有如附
    表3所示之陶土磚紅色花盆1只及附表6所示塑膠製花盆底盤1
    個等情，亦據證人乙○○於審理時證稱，「（問：【提示同
    他卷第10頁照片二張】照片上的物品是否有遭被告毀損？）
    是，上方照片所示的花盆下方之水盆壹個有被毀損，下方照
    片有壹個陶土之花盆傾倒後有破掉，其他的沒有破。」等語
    明確（見本院卷第23頁），是原審認定被告所損壞之物品數
    量稍有違誤。上訴意旨以其未破壞告訴人所有物品云云，雖
    無理由，惟原判決既有上開可議之處，自應由本院予以撤銷
    改判。
四、爰審酌被告不圖正當方法解決用水不便問題，竟以毀損手段
    ，達教訓、洩恨之目的，所為自屬非是，惟考量其與告訴人
    本為二親等之兄弟，所損壞之物品價值非鉅，及其犯罪手段
    、智識程度、未與告訴人達成和解，素行尚可等一切情狀，
    量處如主文第2項所示之刑，並諭知易服勞役之折算標準。
據上論斷，應依刑事訴訟法第455條之1第1項、第3項、第369條
第1項前段、第364條、第299條第1項前段，刑法第354條、第42
條第3項前段，刑法施行法第1條之1，判決如主文。
本案經檢察官杜慧玲到庭執行職務
中    華    民    國    98    年     4    月    22    日
                  刑事第十庭  審判長法  官  林春鈴
                                    法  官  謝昀璉
                                    法  官  呂煜仁
上正本證明與原本無異。
不得上訴。
                                    書記官  曹尚卿
中    華    民    國    98    年    4     月    22    日
附表：
┌───┬─────────┬──────┬────┐
│編  號│物   品   名   稱 │所  有  人  │數  量  │
├───┼─────────┼──────┼────┤
│ 1    │陶製青釉圓形花盆  │乙○○      │1只     │
├───┼─────────┼──────┼────┤
│ 2    │陶製黃釉題字花盆  │乙○○      │1只     │
├───┼─────────┼──────┼────┤
│ 3    │陶土磚紅色花盆    │乙○○      │1只     │
├───┼─────────┼──────┼────┤
│ 4    │陶製綠色花盆      │乙○○      │1只     │
├───┼─────────┼──────┼────┤
│ 5    │塑膠製圓形花盆    │乙○○      │3只     │
├───┼─────────┼──────┼────┤
│ 6    │塑膠製花盆底盤    │乙○○      │1個     │
└───┴─────────┴──────┴────┘
附錄：本案論罪科刑法條全文
中華民國刑法第354條
（毀損器物罪）
毀棄、損壞前二條以外之他人之物或致令不堪用，足以生損害於
公眾或他人者，處2年以下有期徒刑、拘役或5百元以下罰金。


司法院資訊處製作；財團法人民間司法改革基金會備份。
